【裁判字號】    98,上重訴,5
【裁判日期】    980324
【裁判案由】    偽造有價證券等
【裁判全文】
臺灣高等法院刑事判決                 98年度上重訴字第5號
上  訴  人  臺灣臺北地方法院檢察署檢察官
上  訴  人
即  被  告  丙○○
上列上訴人因被告偽造有價證券等案件，不服臺灣臺北地方法院
96年度上重訴第80號，中華民國97年11月28日第一審判決（起訴
案號：臺灣臺北地方法院檢察署95年度偵字第14836號、第14837
號），提起上訴，本院判決如下：
    主  文
上訴駁回。
    事  實
一、按不服地方法院之第一審判決而上訴者，應向管轄第二審之
    高等法院為之。上訴書狀應敘述具體理由。上訴書狀未敘述
    上訴理由者，應於上訴期間屆滿後20日內補提理由書於原審
    法院，逾期未補提者，原審法院應定期間先命補正。第二審
    法院認為上訴書狀未敘述理由或上訴有第362條前段之情形
    者，應以判決駁回之，但其情形可以補正而未經原審法院命
    其補正者，審判長應定期間先命補正。刑事訴訟法第361條
    、第367條，分別定有明文。所謂具體理由，必係依據卷內
    既有訴訟資料或提出新事證，指摘或表明第一審判決有何採
    證認事、用法或量刑等足以影響判決本旨之不當或違法，而
    構成應予撤銷之具體事由，始克當之，例如：依憑證據法則
    具體指出所採證據何以不具證據能力，或依憑卷證資料，明
    確指出所為證據證明力之判斷如何違背經驗、論理法則，若
    僅泛言原判決認定事實錯誤、違背法令、量刑失之過重或輕
    縱，而未依上開意旨指出具體事由，或形式上雖已指出具體
    事由，然該事由縱使屬實，亦不足以認為原判決有何不當或
    違法者，如對於不具有調查必要性之證據，法院未依聲請調
    查亦未說明理由，或援用證據不當，但除去該證據仍應為同
    一事實之認定，皆難謂係具體理由，俾與第二審上訴制度旨
    在請求第二審法院撤銷、變更第一審不當或違法之判決，以
    實現個案救濟之立法目的相契合，並節制濫行上訴，此有最
    高法院97年度台上字第892號判決要旨足資參照。據此，倘
    上訴人之上訴書狀或補提之上訴理由書，雖有敘述上訴理由
    ，惟並未具體敘述第一審判決有上述違法、不當情形，或所
    為主張自形式上判斷即與法律規範不合，無從以之推翻原審
    判決基礎者，即與未敘述具體理由無異，所為上訴，當不符
    合上訴之法定要件。
二、本件原審判決之事實及論罪理由要旨如下：
（一）上訴人即被告丙○○自民國93年間起，意圖為自己不法之
      所有，基於偽造有價證券、偽造私文書復持以行使、詐欺
      取財及掩飾因自己重大犯罪所得財物洗錢之犯意，使用其
      設於上海銀行中山分行第00000000000000號帳戶、第0000
      0000000000號帳戶，及第一審被告蘇寶美設於上海銀行中
      山分行第00 000000000000號之帳戶、第一審被告賴素雲
      設於華南銀行鶯歌分行第000000000000號帳戶、第一審被
      告鍾木南設於安泰銀行松山分行第00000000000000號帳戶
      ，分別為下列犯行（詳細犯罪事實見附件原審判決）：
（１）冒用台有公司（下稱台有公司）及告訴人乙○○名義，偽
      造並行使偽造私文書詐得貸款，再將所得款項轉入被告、
      賴素雲、鍾木南及蘇寶美上開帳戶，以掩飾被告自己重大
      犯罪所得財物。
（２）偽造台有公司支票持以行使詐得款項，再將所詐得款項轉
      入賴素雲、鍾木南帳戶，以掩飾被告自己重大犯罪所得財
      物。
（３）以偽造「James Su」簽名，盜用「甲○○○  ○○○○○○○○○○○ ○○○
       ○ ○○○○」鋼印方式，偽造「DIOR公司」名義之「外匯活
      期取款憑條暨匯出匯款申請書」，持以詐領甲○○○ ○○○ ○○○○
      ○○○○ ○○○○○○○○ 公司OBU 帳戶款項，事後為避免追查，於9
      4年12月9日將詐得款項匯入第一審被告黃文軍中國國際商
      業銀行永和分行第00000000000號帳戶，以掩飾被告因自
      己重大犯罪所得財物。
（二）核被告所為，係犯刑法第201條第1項之偽造有價證券罪、
      刑法第216條、第210條之行使偽造私文書罪、第339條第1
      項之詐欺取財罪、及洗錢防制法第11條第1項之掩飾因自
      己重大犯罪所得財物之洗錢罪。其偽造有價證券後持以行
      使，行使偽造有價證券之低度行為為偽造有價證券之高度
      行為所吸收，不另論罪；偽造私文書之低度行為則為行使
      偽造私文書之高度行為所吸收，論以行使偽造私文書罪；
      至其偽造署押及盜用印章，均為偽造私文書之階段行為，
      亦不另論罪。被告先後多次偽造有價證券、行使偽造私文
      書、詐欺取財及洗錢犯行，時間緊接，犯罪構成要件均相
      同，顯各係基於概括犯意為之，因被告行為後，刑法修正
      刪除第56規定：「連續數行為而犯同一之罪名者，以一罪
      論。但得加重其刑至二分之一。」按連續犯本質上應屬數
      罪，僅係基於訴訟經濟或責任吸收原則之考量，而論以一
      罪，並加重其刑至二分之一。刑法修正後將連續犯規定刪
      除，致修正後刑法已無連續犯規定可資適用，原連續數行
      為，須以數罪併罰。修正前後，就被告之行為，顯有一次
      評價與多次評價之別，自應以修正前之規定，較有利於被
      告，就其先後多次偽造有價證券、行使偽造私文書、詐欺
      取財及洗錢犯行，應依修正前刑法第56條規定，各論以一
      罪，並均加重其刑。至被告所犯連續偽造有價證券罪、連
      續行使偽造私文書罪與連續詐欺取財罪間，具方法與目的
      之牽連關係，被告行為後，刑法修正刪除第55條後段關於
      牽連犯之規定，修正前從一重處斷，修正後數罪併罰，此
      刪除已影響行為人刑罰之法律效果，自屬法律有變更，經
      比較新舊法之規定，修正後之刑法對於被告自較為不利，
      應依修正前刑法第55條牽連犯之規定，從一重之連續偽造
      有價證券罪處斷。至被告所犯連續偽造有價證券罪與連續
      掩飾因自己重大犯罪所得財物之洗錢罪，因犯意各別，構
      成犯罪之行為態樣與處斷罪名互殊，應分論併罰。
三、被告上訴理由略稱：
（一）原審未鑑定扣案之外匯活期存款取款憑條暨匯出匯款申請
      書上署名「Ja mes Su 」之真偽（他字第8930號偵查卷第
      186頁、第194頁、第197頁、第200頁），有應調查證據而
      未予調查之違法。
（二）被告所犯偽造有價證券罪及洗錢罪，應依修正前牽連犯之
      規定從一重罪處斷，原審予以分論併罰，顯有未合。
四、經查：
（一）細譯本案卷證，證人即台有公司香港分公司負責人蘇介
      業於原審結證稱：上開匯款聲請書並非其所製作，上面的
      「James Su」簽名亦非其所為，其正確申請書上申請人欄
      如匯款人、地址、帳號、收款銀行等項目，正確之版本均
      以英文繕打（原審卷（一）第284頁背面至第285頁審判筆
      錄）。而本件所偽造者，其申請書之金額、日期及帳號均
      係以手寫方式填載，從形式上觀之，被告辯稱該扣案之匯
      款申請書上署名「James Su」之簽名係真正乙節，已屬無
      據；原審復參酌上開扣案匯款申請書上簽名之筆風、結構
      及運筆形式，明顯與台有公司OBU帳戶之開戶印鑑卡上之
      真正簽名特徵不同，並依此認定上開匯款申請書上之「
      James Su」署名確係被告所偽造，原審判決之犯罪事實認
      定，已清楚敘明所憑證據及得心證理由，核與論理及經驗
      法則無違，被告偽造蘇介之英文署名「James Su」事證
      明確，依刑事訴訟法第163條之2第2項第3款規定，即無再
      行鑑定調查之必要，被告執詞為辯，無從推翻原審判決之
      事實認定基礎，難認有具體之理由。
（二）又按修正前刑法第55條所定牽連犯，必須行為人犯一罪而
      其方法或結果行為犯他罪名者，始能該當。以本件被告所
      犯偽造有價證券罪、行使偽造私文書罪及詐欺取財罪而言
      ，衡其客觀犯罪構成要件，未必當然伴隨有掩飾因自己重
      大犯罪所得財物之洗錢結果或目的，亦即被告所犯掩飾自
      己重大犯罪所得財物之洗錢罪，與前述犯罪之間，不存有
      必然之原因、結果或方法、目的之牽連關係，被告既係在
      取得不法財產之犯罪完成後，為掩飾重大犯罪所得，基於
      不同犯意，另行實施洗錢犯罪，其所為連續偽造有價證券
      罪與連續掩飾自己重大犯罪所得財物之洗錢罪，非屬犯一
      罪而其方法或結果行為另犯他罪之情形，無從成立修正前
      刑法第55條所定之牽連犯（最高法院原63年台上字第2164
      號判例參看），原審予以分論併罰，並無違誤，被告曲解
      法律之適用，於上訴理由中泛陳上述二罪應依修正前牽連
      犯規定從一重罪處斷，不足以據此認定原審適用法則有所
      違誤。
五、綜上，被告就其犯行，曲解修正前刑法第55條牽連犯規定之
    適用。另就事實已臻明確，不具有再行調查必要性之筆跡證
    據，爭執原審已於判決理由中論證綦詳之事實認定結果，而
    未具體指摘原審判決關於認定事實、適用法律，有何違法或
    不當之情形，依首開說明，本件被告上訴顯無具體理由，不
    符合上訴之法定要件，應予駁回。
六、又檢察官依告訴人台有公司等之請求提起上訴，其上訴意旨
    略謂：被告於台有公司任職會計多年，利用職務之便及告訴
    人之信任，偽造私文書及有價證券，盜領公司及負責人之帳
    戶款項，甚至利用親朋帳戶進行洗錢，致告訴人及其公司受
    有新臺幣5千餘萬元之損害，犯罪情節重大，且犯後對於資
    金之流向，均推諉稱不知，一再飾詞狡辯，否認犯行，毫無
    悔意，犯後態度不佳，迄今尚未與告訴人達成和解，原審斷
    無僅科處被告應執行有期徒刑6年之理，爰依告訴人聲請上
    訴，附送原書狀提起上訴云云。查最高法院65年度臺上字第
    2836號判例要旨指出：「上訴於第三審法院，其上訴書狀應
    敘述上訴之理由，為刑事訴訟法第382條第1項所明定。本件
    原審檢察官提出之上訴書，僅云『茲據告訴人某甲具狀請求
    提起上訴前來，經核內容，尚非顯無理由，檢附原書狀，提
    起第三審上訴，請予法辦』，並無一語指摘原判決如何違背
    法令，及該書狀內容如何尚非顯無理由。刑事訴訟法既無上
    訴理由得引用或檢附其他文件代替之規定，揆之首開說明，
    其上訴程式自屬不合」；同院69年度臺上字第2724號判例要
    旨亦表示：「刑事訴訟法第382條第1項所謂上訴書狀應敘述
    上訴之理由，係指上訴書狀本身應敘述上訴理由而言，非可
    引用或檢附其他文書代替，以為上訴之理由。蓋刑事訴訟法
    規定各種文書之制作，應具備一定之程式，其得引用其他文
    書者，必有特別之規定始可（例如刑事訴訟法第48條、第37
    3條。）否則，即難認其上訴已合法律上之程式。」刑事訴
    訟法第361條、第367條規定與第382條第1項規定之意旨相合
    ，自應為相同之適用。易言之，不服地方法院之第一審判決
    而上訴者，須提出上訴書狀，並於上訴狀記載具體理由，同
    時應於上訴狀本身內敘明上訴之理由，不得引用或檢附其他
    文書代替，以為上訴之理由。上訴書狀若引用或檢附其他文
    書代替，以為上訴理由者，該引用或檢附之其他文書內容，
    非屬上訴書狀之內容，故上訴書狀是否敘述具體理由，應就
    所引用或檢附之文書以外之內容加以觀察、判斷，若除去該
    引用、檢附之文書外，其餘部分之敘述，不能認係具體理由
    者，上訴即非合法。
七、查本件原審判決，於理由欄三、（一）、２論述：審酌被告
    於告訴人台有公司任職會計多年，竟未能善盡職責，甚而利
    用職之便及告訴人對其之信任，偽造私文書及有價證券盜領
    公司及其負責人之帳戶款項，致使台有公司及告訴人遭受重
    大損害，並使台有公司之股東權益因而受損，犯後對於上開
    資金之流向，均推諉責任推稱不知，而其冒貸詐領之金額甚
    鉅，迄今尚未與告訴人達成和解，甚而為圖隱匿因自己重大
    犯罪所得財物，而利用親朋帳戶進行洗錢之犯行，爰審斟其
    犯罪動機、目的、手段、與被害人之關係、其犯後態度及與
    黃文軍與賴素雲於原審審理期間已返遭扣押之1300餘萬元予
    被害人受領等一切情狀，量處被告連續意圖供行使之用，而
    偽造有價證券，有期徒刑5年、連續掩飾因自己重大犯罪所
    得財物罪，有期徒刑1年7月，應執行有期徒刑6年，是原審
    判決對被告量刑已審酌檢察官之上述提起上訴事由、亦已斟
    酌刑法第57條各款所列情狀，堪認妥適。檢察官僅引用、檢
    附告訴人聲請上訴狀並略述告訴人請求上訴之理由，檢察官
    所具上訴書本身，並未依據卷內資料對於原判決究竟如何違
    背法令或不當，為具體之指摘，而所引用之上訴事由實已經
    原審判決詳予審酌，依前開最高法院見解及首揭說明，難認
    檢察官之上訴書已敘述上訴具體理由，自屬不合法律上之程
    式，其上訴為不合法，亦應予駁回。
據上論斷，應依刑事訴訟法第367條前段、第372條、第373條，
判決如主文。
中    華    民    國    98    年    3     月    24    日
            刑事第十三庭  審判長法  官   曾德水
                                法  官   林婷立
                                法  官   陳恆寬
以上正本證明與原本無異。
如不服本判決，應於收受送達後10日內向本院提出上訴書狀，其
未敘述上訴之理由者並得於提起上訴後10日內向本院補提理由書
（均須按他造當事人之人數附繕本）「切勿逕送上級法院」。
                                書記官   黃家麟
中    華    民    國    98    年    3     月    26    日
附錄：本案論罪科刑法條全文
刑法第201條
意圖供行使之用，而偽造、變造公債票、公司股票或其他有價證
券者，處3年以上10年以下有期徒刑，得併科3千元以下罰金。
中華民國刑法第216條
行使第210條至第215條之文書者，依偽造、變造文書或登載不實
事項或使登載不實事項之規定處斷。
中華民國刑法第210條
偽造、變造私文書，足以生損害於公眾或他人者，處5年以下有
期徒刑。
刑法第339條
意圖為自己或第三人不法之所有，以詐術使人將本人或第三人之
物交付者，處5年以下有期徒刑、拘役或科或併科1千元以下罰金
。
洗錢防制法第11條
有第2條第1款之洗錢行為者，處5年以下有期徒刑，得併科新臺
幣3百萬元以下罰金。
有第2條第2款之洗錢行為者，處7年以下有期徒刑，得併科新臺
幣5百萬元以下罰金。
資助國際洗錢防制組織認定或追查之恐怖組織或該組織活動者，
處1年以上7年以下有期徒刑，得併科新台幣1千萬元以下罰金。
法人之代表人、法人或自然人之代理人、受雇人或其他從業人員
，因執行業務犯前3 項之罪者，除處罰行為人外，對該法人或自
然人並科以各該項所定之罰金。但法人之代表人或自然人對於犯
罪之發生，已盡力監督或為防止行為者，不在此限。
犯前4項之罪，於犯罪後6個月內自首者，免除其刑；逾6個月者
，減輕或免除其刑；在偵查或審判中自白者，減輕其刑。


司法院資訊處製作；財團法人民間司法改革基金會備份。
